---
title: ""
output: bookdown::html_document2
bibliography: reference.bib
date: "2025-10-22"
---
<style type="text/css">
  body {
    line-height: 1.5; /* Sets line height for the entire body */
  }
  p {
    text-indent: 2em;
  }
</style>


```{r setup, include=FALSE}
knitr::opts_chunk$set(echo = TRUE)
```

# Introduction {#sec1}

本文档旨在完善Bayesian统计在临床试验中应用时涉及的算法，所考虑的先验仅包括混合先验和幂先验。在章节\@ref(sec2)中，本文档将简介混合先验及幂先验的统计学理论。在章节\@ref(sec3)中，本文档将基于SAP模板中的主要分析方法 (MMRM、ANCOVA、negative binomial regression、stratified CMH以及stratified Cox-PH regression)，给出相应的基于混合先验以及幂先验的Bayesian算法框架。在章节\@ref(sec4)中，本文档将基于不同场景下的模拟案例，就参数估计和假设检验，比较不同类型的先验下，频率学方法以及Bayesian方法的统计性能。

# Method and Notation {#sec2}

令$D$表示分析数据，$D_{hst}$表示历史数据，$\theta$表示模型参数，$w\in [0, 1]$表示混合先验权重或幂先验的幂次。此外，对于具体的模型，令$(Y, A, Z)$分别表示分析数据的结局、治疗分组和协变量，$(Y_{hst}, A_{hst}, Z_{hst})$分别表示历史数据的结局、治疗分组和协变量，$i=1,\dots,n$表示个体的下标。
令$p_{hst}(\theta|D_{hst})$表示信息先验。

## 混合先验  

混合先验将信息先验$p_{hst}(\theta|D_{hst})$和模糊先验$\pi_{vag}(\theta)$按一定的权重混合，其中，$\pi_{vag}(\theta)$通常取弱信息共轭先验（如对二分类终点，可取Jeffreys' prior；对其他终点可取unit information prior）[@Kass1995; @Schmidli2014]，
$$p_{mp}(\theta|w) \propto wp_{hst}(\theta|D_{hst})+(1-w)\pi_{vag}(\theta).$$

若无法确定$w$的值，可将$w$也看作随机变量，此时将由数据自适应决定权重分配，然而，将$w$看作随机变量并不等同于dynamically borrowing [@Yang2023]，
$$p_{mp}(\theta,w)\propto\left(wp_{hst}(\theta|D_{hst})+(1-w)\pi_{vag}(\theta)\right)\pi(w).$$

## 幂先验

幂先验的表达式如下：
$$p_{pp}(\theta|w) \propto L(\theta|D_{hst})^w\pi_0(\theta).$$
从表达式不难得出，当$w=0$时，幂先验不借用历史数据$D_{hst}$；当 $w=1$时，幂先验完全借用历史数据$D_{hst}$。幂先验的一个重要性质为当$\pi_0(\theta)$为proper prior时，幂先验也是proper prior。

同样地，若无法确定$w$的值，幂先验也可将$w$也看作随机变量，此时有
$$p_{pp}(\theta,w)\propto L(\theta|D_{hst})^w\pi_0(\theta)\pi(w).$$

然而，与混合先验不同的是，若不对信息先验$L(\theta|D_{hst})^w\pi_0(\theta)$标准化，该幂先验会违背Likelihood Principle [@Robert2007; @Berry2010]：当历史数据相同时，对历史数据取不同的充分统计量，得到的先验分布也会不同，因而会产生不同的推断结果。因此，在将$w$看作随机变量时，需要进行如下标准化，
$$p_{npp}(\theta,w)=p_{pp}(\theta|w)\pi(w)=\frac{L(\theta|D_{hst})^w\pi_0(\theta)}{\int L(\theta|D_{hst})^w\pi_0(\theta)d\theta}\pi(w).$$
经过标准化的幂先验又称为NPP (Normalized power prior) 或MPP (Modified power prior)[@Ibrahim2015; @Banbeta2019]。对于initial prior $\pi_0(\theta)$的选择，从代码实施和后验的收敛角度考虑，建议$\pi_0(\theta)$取proper prior。

NPP中的标准化项$C(w)=\int L(\theta|D_{hst})^w\pi_0(\theta)d\theta$通常没有显式表达式，因此常使用积分近似，具体的算法主要包括以下几类：

* Laplace approximation
* Monte Carlo Metropolis-Hastings (MCMH) algorithm [@Liang2013]
* Path sampling [@Friel2008; @Ye2022]

由于$w$取值较小时，使用Laplace approximation可能会有较大偏差，本文档仅介绍后两种方法。使用MH算法从NPP相应的后验分布中抽样时，主要困难在于rejection的步骤中，比值$C(w)/C(w^\prime)$无法计算。基于MCMH算法，一种可行的方法是在MH算法中嵌入以下近似：
$$\frac{C(w)}{C(w^\prime)}=\frac{\int L(\theta|D_{hst})^w\pi_0(\theta)d\theta}{\int L(\theta|D_{hst})^{w^\prime}\pi_0(\theta)d\theta}=\int\frac{L(\theta|D_{hst})^w\pi_0(\theta)}{L(\theta|D_{hst})^{w^\prime}\pi_0(\theta)}\cdot\frac{L(\theta|D_{hst})^{w^\prime}\pi_0(\theta)}{\int L(\theta|D_{hst})^{w^\prime}\pi_0(\theta)d\theta}d\theta=\lim_{M\to\infty}\frac{1}{M}\sum_{i=1}^M\frac{L(\theta_i|D_{hst})^w}{L(\theta_i|D_{hst})^{w^\prime}}, a.s.,$$
其中$\theta_i\sim p_{pp}(\theta|w^\prime)\propto L(\theta|D_{hst})^{w^\prime}\pi_0(\theta)$。因此，我们可以通过MCMC算法抽取足够多的$\theta_i$来计算$C(w)/C(w^\prime)$。

Path sampling算法主要基于 @Friel2008 的如下结果

$$\log C(w)=\int_0^wE_{p_{pp}(\theta|w^\ast)}[l(\theta|D_{hst})]dw^\ast,$$
其中$p_{pp}(\theta|w^\ast)\propto L(\theta|D_{hst})^{w^\ast}\pi_0(\theta)$。因此，通过先在$[0, 1]$区间划分$K$个网格，对于每一个网格端点$w_k$，使用MCMC算法从$p_{pp}(\theta|w_k)$分布对$\theta$抽样，可以近似$E_{p_{pp}(\theta|w_k)}[l(\theta|D_{hst})]$，最后基于网格和近似得到的期望可以近似计算$\log C(w)$。具体算法如下 [@Ye2022]：

* Step 0: Choose a set of $K−1$ different numbers as knots between 0 and 1, and another knot at 1, with $K$ sufficiently large. Sort them in ascending order $(w_1, . . . , w_{K−1}, 1)$. Let $w_0 = 0$, $\Delta_1 = w_1, \Delta_i = w_i−w_{i−1} (1 < i ≤ K),\text{ and }\Delta_K = 1−w_{K−1}$. Choose $M$, the number of MCMC samples in a run when sampling from $p_{pp}(\theta|w)$. Initialize $l = 1$.
* Step 1: Generate $M$ samples from $p_{pp}(\theta|w_l)$ using an appropriate MCMC algorithm. Denote the sample as $(\theta_l^{(1)},\theta_l^{(2)},\dots,\theta_l^{(M)})$.
* Step 2: Calculate $h(w_l) = \sum^M_{j=1}l(\theta_l^{(j)}|D_{hst})/M$.
* Step 3: Calculate $\log C(w_l) ≈ \sum^l_{k=1} \Delta_k\{h(w_{k−1}) + h(w_k)\}$ (the Trapezoidal rule).
* Step 4: Increase $l$ by 1. If $l \leq n$ then repeat Steps 1 to 3.

相较于MCMH算法，path sampling在`stan`中易于实现。此外，MCMH算法在每次从proposal distribution抽样时，都要再嵌套一层MCMC抽样来计算acceptance ratio；而path sampling算法可以独立于MH算法给出所有的$\log C(w_l)$，因此计算效率可能高于MCMH算法。综合考虑，尽管MCMH算法可能更加精准和稳定，本文档优先使用path sampling实现NPP方法。如有必要（例如path sampling收敛不稳定等），使用`nimble`实现MCMH算法。

## Remark

无论是混合先验，还是幂先验，需要明确研究中的目标参数。若冗余参数取值在历史数据和分析数据中相近，此时将冗余参数也纳入信息先验中，会导致在随机权重的模型中，赋予历史数据的权重膨胀，从而增加目标参数的估计偏差。因此，一般不建议将冗余参数也纳入信息先验，而是通过极大似然估计等替代历史数据中的冗余参数 [@Hobbs2011]。

# Application {#sec3}

<!-- ## 非肿瘤项目 -->

## 连续变量终点

<!-- #### MMRM模型 -->

### ANCOVA模型

ANCOVA的模型假设如下：
$$Y_i=\alpha+\tau A_i+Z_i^T\gamma+\varepsilon_i, \varepsilon_i\sim N(0, \sigma^2).$$
也即，
$$Y\sim N(X\beta, \sigma^2I),$$
其中$X=[1, A, Z]\in\mathbb{R}^{n\times p}$，$\beta = [\alpha, \tau, \gamma^T]^T$。

对于历史数据，有$\beta\sim N(\hat{\beta},\sigma^2(X^TX)^{-1})$，其中$\sigma^2$可用极大似然估计$\hat{\sigma}^2=RSS/(n-p)$代入。因此，混合先验为
$$p_{mp}(\beta,\sigma^2|w)\sim wN(\hat{\beta},\hat\sigma^2(X^TX)^{-1})+(1-w)\pi_{vag}(\beta,\sigma^2).$$

对于$\pi_{vag}(\beta,\sigma^2)$的选取，可用unit information prior $\pi_{vag}(\beta)=N(\hat\beta_{hst},n\hat\sigma^2(X_{hst}^TX_{hst})^{-1})$。


幂先验为 [@Ibrahim2003]
$$
p_{pp}(\beta,\sigma^2|w)\propto (\sigma^2)^{-\frac{nw}{2}}\exp\left\{-\frac{1}{2}(\sigma^2/w)^{-1}(Y_{hst}-X_{hst}\beta)^T(Y_{hst}-X_{hst}\beta)\right\}\pi_0(\theta).
$$
同样使用极大似然估计代入$\sigma^2$，信息先验可表示为
$$p_{pp}(\beta|w)\propto N\left(\hat\beta_{hst},w^{-1}\hat\sigma^2(X_{hst}^TX_{hst})^{-1}\right)\pi_0(\beta).$$
在后续的模拟研究中，出于对后验收敛性的考虑，取幂先验的initial prior为
$$\pi_0(\beta)=\pi_{vag}(\beta)=N(\hat\beta_{hst},n\hat\sigma^2(X_{hst}^TX_{hst})^{-1}).$$

此时，若考虑$w$为随机变量，则$\log C(w)=const - \frac{pw}{2}\log 2\pi-\frac{w}{2}\log |\hat\sigma^2(X_{hst}^TX_{hst})^{-1})|-\frac{p}{2}\log w+\log N(\hat\beta_{hst};\hat\beta_{hst},(w^{-1}+n)\hat\sigma^2(X_{hst}^TX_{hst})^{-1})$有显式表达式，可以用于评估path sampling算法的精确度。

<!-- ## 肿瘤项目 -->

# Simulation Study {#sec4}

<!-- ## 非肿瘤项目 -->

## 连续变量终点

对于连续变量终点，为简化问题，设定如下数据生成过程：

$$Y_{i}-Y_i^{baseline}=\alpha+(\tau+\delta I(i\in D))A_{i}+\gamma Y_{i}^{baseline}+\varepsilon_{i},\\
Y_i^{baseline}\overset{i.i.d.}{\sim}N(0, \sigma_Y^2)\\
\varepsilon_{i}\overset{i.i.d.}{\sim}N(0, \sigma^2).$$

其中，参数$\tau$为历史数据的治疗效应，$\delta$为分析数据与历史数据的效应差。历史数据和分析数据按照2:1的比例，以及样本量$n=300$分配，治疗对照组的分配比均为$1:1$。对于参数，取$\alpha=0.5, \tau = 0.4, \gamma = 0.1, \sigma_Y = 0.5, \sigma=0.81$，此外，$\delta = -0.6, -0.4, -0.2, 0, 0.2, 0.4, 0.6$。


<!-- #### MMRM模型 -->

### ANCOVA模型

ANCOVA模型的模拟研究主要考虑以下几种信息先验方法：

1. Fixed mixture prior with $w=0.25, 0.5, 0.75$ and $\pi_{vag}(\beta,\sigma^2)=N(\hat\beta_{hst},n\sigma^2(X_{hst}^TX_{hst})^{-1}) InvGamma(\frac{1}{2}, \frac{RSS_{hst}}{2})$;
2. Random mixture prior with $w\sim Beta(1, 1)$ and $\pi_{vag}(\beta,\sigma^2)=N(\hat\beta_{hst},n\sigma^2(X_{hst}^TX_{hst})^{-1}) InvGamma(\frac{1}{2}, \frac{RSS_{hst}}{2})$;
3. Fixed power prior with $w=0.25, 0.5, 0.71$ and $\pi_0(\beta,\sigma^2)=\pi_{vag}(\beta,\sigma^2)$;
4. Random power prior with $w\sim Beta(1, 1)$ and $\pi_0(\beta,\sigma^2)=\pi_{vag}(\beta,\sigma^2)$;
5. Normalized power prior with $w\sim Beta(1, 1)$ and $\pi_0(\beta,\sigma^2)=\pi_{vag}(\beta,\sigma^2)$.

对于上述五种方法，在模拟研究中，就点估计和区间估计比较bias、RMSE、confidence interval (CI) length和coverage probability (CP)，就假设检验比较Type I error和power。 

以下给出上述五种方法在一组示例模拟数据上的试运行结果：

```{r include=FALSE}
library(rstan)
rstan_options(auto_write = TRUE)
options(mc.cores = min(parallel::detectCores()-1, 8))

# --- Util: Build design matrices ---
mk_design <- function(df, formula) {
  X <- model.matrix(formula, df)
  Y <- model.response(model.frame(formula, df))
  list(Y = as.numeric(Y), X = X, cols = colnames(X))
}

# --- Util: Run Stan model ---

run_model <- function(model, data,
                      iter = 5000, burnin = iter/2, chains = 4, seed = 123, refresh = max(iter/10, 1), save_warmup = FALSE) {
  suppressWarnings({
  fit <- sampling(model, data, iter = iter, warmup = burnin, chains = chains, seed = seed, refresh = refresh, save_warmup = save_warmup)
  })
  return(list(fit = fit, data = data))
}

# --- Util: Path sampling ---
build_ancova_path_data <- function(df_hst, formula,
                                   beta_vag = NULL, Sigma_vag = NULL) {
  des_hst <- mk_design(df_hst, formula)
  
  # historical informative prior (scaled by a0)
  fit_hst <- lm(formula, df_hst)
  beta_hst <- coef(fit_hst)
  L_Sigma_hst <- t(chol(sandwich::vcovHC(fit_hst)))
  
  # vague prior
  if (is.null(beta_vag)) {
    beta_vag <- beta_hst
  }
  if (is.null(Sigma_vag)) {
    L_Sigma_vag <- sqrt(nrow(df_hst))*L_Sigma_hst
  } else {
    L_Sigma_vag <- t(chol(Sigma_vag))
  }

  list(
    cols = des_hst$cols,
    p = ncol(des_hst$X),
    beta_hst = beta_hst,
    L_Sigma_hst = L_Sigma_hst,
    beta_vag = beta_vag,
    L_Sigma_vag = L_Sigma_vag
  )
}

build_ancova_path_model <- function() {
  stan_file <- "ancova_conj_path.stan"
  model <- stan_model(file = stan_file)
  return(model)
}

ancova_path_integrate <- function(model, df_hst, formula, wknots = (0:200/200)^2,
                                  beta_vag = NULL, Sigma_vag = NULL,
                                  maxiter = 50000, chains = 1, seed = 123, 
                                  refresh = 0, save_warmup = FALSE) {
  K <- length(wknots)
  mlls <- rep(NA, K)
  ancova_path_dt <- build_ancova_path_data(df_hst, formula,
                                           beta_vag, Sigma_vag)
  
  for (i in 1:K) {  # Consider use foreach here
    ancova_path_dt$wknot <- wknots[i]
    iter <- max(ceiling(maxiter^(1-wknots[i])), 2000)
    fit <- run_model(model, ancova_path_dt,
                     iter, round(iter/2), chains, seed, 
                     refresh = refresh,
                     save_warmup = save_warmup)
    mlls[i] <- mean(extract(fit$fit)$ll)
    cat(sprintf("Knot %i has finished, %i MCMC samples have been drawn.\n", i, iter))
  }
  dvec <- diff(wknots)
  lgCknots <- c(0, cumsum(dvec*(mlls[1:(K-1)]+mlls[2:K])))
  return(list(wknots = wknots, lgCknots = lgCknots))
}

# --- Build Stan data ---
build_ancova_data <- function(df_cur, df_hst, formula,
                              w_fixed = 0.5, estimate_w = FALSE, normalization = TRUE,
                              beta_vag = NULL, Sigma_vag = NULL,
                              wknots = c(0, 1), lgCknots = c(0, 0), exact_constant = TRUE) {
  
  des_cur <- mk_design(df_cur, formula)
  
  # historical informative prior (scaled by a0)
  fit_hst <- lm(formula, df_hst)
  beta_hst <- coef(fit_hst)
  L_Sigma_hst <- t(chol(sandwich::vcovHC(fit_hst)))
  
  # vague prior
  if (is.null(beta_vag)) {
    beta_vag <- beta_hst
  }
  if (is.null(Sigma_vag)) {
    L_Sigma_vag <- sqrt(nrow(df_hst))*L_Sigma_hst
  } else {
    L_Sigma_vag <- t(chol(Sigma_vag))
  }

  list(
    cols = des_cur$cols,
    n = nrow(des_cur$X),
    p = ncol(des_cur$X),
    Y = des_cur$Y,
    X = des_cur$X,
    beta_hst = beta_hst,
    L_Sigma_hst = L_Sigma_hst,
    beta_vag = beta_vag,
    L_Sigma_vag = L_Sigma_vag,
    w_fixed = w_fixed,
    estimate_w = estimate_w,
    normalization = normalization,
    K = length(wknots),
    wknots = wknots,
    lgCknots = lgCknots,
    exact_constant = exact_constant
  )
}

# --- Build Stan model ---
build_ancova_model <- function(prior_type = c("mixture", "power")) {
  prior_type <- match.arg(prior_type)
  stan_file <- ifelse(prior_type == "mixture", "ancova_conj_mp.stan", "ancova_conj_pp.stan")
  model <- stan_model(file = stan_file)
  return(model)
}

# --- Extract treatment effect posterior ---
extract_pars <- function(fit_obj, eff_cols) {
  sm <- rstan::summary(fit_obj$fit, pars = "beta")$summary
  idx <- match(eff_cols, fit_obj$dat$cols)
  sm[idx, c("mean", "2.5%", "50%", "97.5%", "n_eff", "Rhat")]
}
```

``` {r}
# --- Example run ---
n <- 300
n_hst <- 200
n_cur <- n - n_hst
alpha <- 0.5
tau <- 0.4
gamma <- 0.1

## Historical data generation
treatment_hst <- rbinom(n_hst, 1, 0.5)
hba1c_baseline_hst <- rnorm(n_hst, 45, 0.5)
e_hst <- rnorm(n_hst, sd = sqrt(1 - tau^2*0.25 - (1+gamma)^2*0.25))
hba1c_hst <- hba1c_baseline_hst + alpha + tau*treatment_hst + gamma*hba1c_baseline_hst + e_hst
data_hst <- data.frame(hba1c_baseline = hba1c_baseline_hst, 
                       treatment = treatment_hst, 
                       hba1c = hba1c_hst)
ancova_ps_model <- build_ancova_path_model()  # Build path sampling model
save(ancova_ps_model, file = "ancova_ps.RData")
knots <- ancova_path_integrate(ancova_ps_model, data_hst, I(hba1c - hba1c_baseline) ~ hba1c_baseline + treatment)
save("knots", "data_hst", file = "Historical.RData")

## Current data generation
delta <- -0.4
treatment <- rbinom(n_cur, 1, 0.5)
hba1c_baseline <- rnorm(n_cur, 45, 0.5)
e <- rnorm(n_cur, sd = sqrt(1 - tau^2*0.25 - (1+gamma)^2*0.25))
hba1c <- hba1c_baseline + alpha + (tau + delta)*treatment + gamma*hba1c_baseline + e
data_cur <- data.frame(hba1c_baseline, treatment, hba1c)

## Fixed mixture prior

data <- build_ancova_data(data_cur, data_hst, I(hba1c - hba1c_baseline) ~ hba1c_baseline + treatment)
mixture_model <- build_ancova_model("mixture")
save(mixture_model, file = "ancova_mixture_prior.RData")
ancova_fit <- run_model(mixture_model, data)

## Random mixture prior

data <- build_ancova_data(data_cur, data_hst, I(hba1c - hba1c_baseline) ~ hba1c_baseline + treatment, beta_vag = coef(lm(I(hba1c - hba1c_baseline) ~ hba1c_baseline + treatment, data_cur)), estimate_w = TRUE)
ancova_fit <- run_model(mixture_model, data)

## Fixed power prior

data <- build_ancova_data(data_cur, data_hst, I(hba1c - hba1c_baseline) ~ hba1c_baseline + treatment)
power_model <- build_ancova_model("power")
save(power_model, file = "ancova_power_prior.RData")
ancova_fit <- run_model(power_model, data)

## Random power prior

data <- build_ancova_data(data_cur, data_hst, I(hba1c - hba1c_baseline) ~ hba1c_baseline + treatment, estimate_w = TRUE, normalization = FALSE)
ancova_fit <- run_model(power_model, data)

## Normalized power prior with path sampling

data <- build_ancova_data(data_cur, data_hst, I(hba1c - hba1c_baseline) ~ hba1c_baseline + treatment, estimate_w = TRUE, normalization = TRUE, exact_constant = FALSE, wknots = knots$wknots, lgCknots = knots$lgCknots)
ancova_fit <- run_model(power_model, data)

## Normalized power prior with exact constant

data <- build_ancova_data(data_cur, data_hst, I(hba1c - hba1c_baseline) ~ hba1c_baseline + treatment, estimate_w = TRUE, normalization = TRUE, exact_constant = TRUE)
ancova_fit <- run_model(power_model, data)


# ancova_path_dt <- build_ancova_path_data(data_hst, I(hba1c - hba1c_baseline) ~ hba1c_baseline + treatment, wknot = 0.5)
# ancova_path_model <- build_ancova_path_model()
# save(ancova_path_model, file = "ancova_path_sampling.RData")
# ancova_path_fit <- ancova_path_integrate(ancova_path_model, data_hst, I(hba1c - hba1c_baseline) ~ hba1c_baseline + treatment, iter = 2000, chains = 1)


#fit_conj_mp <- run_ancova_conjugate(data_cur, data_hst, I(hba1c - hba1c_baseline) ~ hba1c_baseline + treatment, prior_type = "mixture", chains = 4)
#fit_conj_pp <- run_ancova_conjugate(data_cur, data_hst, I(hba1c - hba1c_baseline) ~ hba1c_baseline + treatment, prior_type = "power", estimate_w = 0, chains = 4)
#extract_pars(fit_conj_pp, "treatment")
#lm(I(hba1c - hba1c_baseline) ~ hba1c_baseline + treatment, data_hst)
```

<!-- # Backup Code -->

```{r include = FALSE}
# library(nimble)
# dppancova <- nimbleFunction(
#   run = function(x = double(1),
#                  y_hst = double(1),
#                  X_hst = double(2),
#                  w = double(0),
#                  beta0 = double(1),
#                  Sigma0 = double(2),
#                  a0 = double(0),
#                  b0 = double(0),
#                  log = integer(0, default = 0)) {
#     returnType(double(0))
#     
#     n <- dim(X_hst)[1]
#     p <- dim(X_hst)[2]
#     
#     beta <- x[1:p]
#     sigma2 <- x[p+1]
#     
#     logProb <- w*sum(dnorm(y_hst, mean = X_hst %*% beta, sd = sqrt(sigma2), log = TRUE)) +
#       dmnorm_chol(beta, mean = beta0, cholesky = sqrt(n*sigma2)*chol(Sigma0), log = TRUE) + 
#       dinvgamma(sigma2, shape = a0, scale = b0, log = TRUE)
#     if(log) return(logProb)
#     else return(exp(logProb))
# })
# 
# mpCode <- nimbleCode({
#   if (estimate_w) {
#     w ~ dunif(0, 1)
#   } else {
#     w <- w_fixed
#   }
# 
#   ## Power prior
#   theta[1:(p+1)] ~ dppancova(y_hst = y0[1:n0], 
#                              X_hst = X0[1:n0, 1:p],
#                              w = w,
#                              beta0 = beta0[1:p],
#                              Sigma0 = Sigma0[1:p, 1:p],
#                              a0 = a0,
#                              b0 = b0)
#   beta[1:p] <- theta[1:p]
#   sigma2 <- theta[p+1]
# 
#   ## Likelihood
#   y[1:n] ~ dmnorm(mu[1:n], cov = Cov_y[1:n, 1:n])
#   mu[1:n] <- X[1:n, 1:p] %*% beta[1:p]
#   Cov_y[1:n, 1:n] <- sigma2*diag(n)
# })
# 
# mk_design <- function(df, formula) {
#   X <- model.matrix(formula, df)
#   y <- model.response(model.frame(formula, df))
#   list(y = as.numeric(y), X = X, cols = colnames(X))
# }
# 
# build_nimble_consts <- function(df_cur, df_hst, formula,
#                                w_fixed = 0.5, estimate_w = FALSE) {
#   des_cur <- mk_design(df_cur, formula)
#   des_hst <- mk_design(df_hst, formula)
#   if (estimate_w) {
#     list(n = nrow(des_cur$X),
#          n0 = nrow(des_hst$X),
#          p = ncol(des_cur$X),
#          estimate_w = estimate_w)
#   } else {
#     list(n = nrow(des_cur$X),
#          n0 = nrow(des_hst$X),
#          p = ncol(des_cur$X),
#          w_fixed = w_fixed,
#          estimate_w = estimate_w)
#   }
# }
# 
# build_nimble_data <- function(df_cur, df_hst, formula,
#                               beta0 = NULL, Sigma0 = NULL, a0 = NULL, b0 = NULL) {
#   des_cur <- mk_design(df_cur, formula)
#   des_hst <- mk_design(df_hst, formula)
#   fit_cur <- lm(formula, df_cur)
#   fit_hst <- lm(formula, df_hst)
# 
#   if (is.null(beta0)) {
#     beta0 <- coef(fit_hst)
#   }
#   if (is.null(Sigma0)) {
#     Sigma0 <- solve(crossprod(des_hst$X))
#   }
#   if (is.null(a0)) {
#     a0 <- 1/2
#   }
#   if (is.null(b0)) {
#     b0 <- 1/2*sum(fit_hst$residuals^2)
#   }
# 
#   list(
#     #n = nrow(des_cur$X),
#     y = des_cur$y,
#     X = des_cur$X,
#     #n0 = nrow(des_hst$X),
#     y0 = des_hst$y,
#     X0 = des_hst$X,
#     beta0 = beta0,
#     beta1 = coef(fit_cur),
#     Sigma0 = Sigma0,
#     Sigmav = solve(crossprod(des_cur$X)),
#     sigma2h = sigma(fit_hst)^2,
#     sigma2v = sigma(fit_cur)^2,
#     RSS = 2*b0,
#     a0 = a0,
#     b0 = b0
#   )
# }
# build_nimble_inits <- function(df_cur, formula, estimate_w = FALSE) {
#   des_cur <- mk_design(df_cur, formula)
#   fit_cur <- lm(formula, df_cur)
#   if (estimate_w) {
#     list(betah = coef(fit_cur),
#          lsigma2 = log(sigma(fit_cur)^2),
#          sigma2h = sigma(fit_cur)^2,
#          sigma2v = nrow(des_cur$X)*sigma(fit_cur)^2,
#          theta = c(coef(fit_cur), sigma(fit_cur)^2),
#          z = 1,
#          w = 1)
#   } else {
#     list(betah = coef(fit_cur),
#          lsigma2 = log(sigma(fit_cur)^2),
#          sigma2h = sigma(fit_cur)^2,
#          sigma2v = nrow(des_cur$X)*sigma(fit_cur)^2,
#          theta = c(coef(fit_cur), sigma(fit_cur)^2),
#          z = 1)
#   }
# }
# 
# 
# # --- Example run ---
# n <- 300
# n_hst <- 200
# n_cur <- n - n_hst
# hst <- c(rep(1, n_hst), rep(0, n_cur))
# alpha <- 0.5
# tau <- -5
# delta <- 0
# gamma <- 0.01
# treatment <- rbinom(n, 1, 0.5)
# hba1c_baseline <- rnorm(n, 45, 2)
# e <- rnorm(n, sd = 2)
# hba1c <- hba1c_baseline + alpha + (tau + delta*hst)*treatment + gamma*hba1c_baseline + e
# data <- data.frame(hba1c_baseline, treatment, hst, hba1c)
# data_hst <- subset(data, hst == 1)
# data_cur <- subset(data, hst == 0)
# mpConsts <- build_nimble_consts(data_cur, data_hst, I(hba1c - hba1c_baseline) ~ hba1c_baseline + treatment, estimate_w = TRUE)
# mpData <- build_nimble_data(data_cur, data_hst, I(hba1c - hba1c_baseline) ~ hba1c_baseline + treatment)
# mpInits <- build_nimble_inits(data_cur, I(hba1c - hba1c_baseline) ~ hba1c_baseline + treatment, estimate_w = TRUE)
# ancova_mp <- nimbleModel(code = mpCode, name = "ancova_mp", constants = mpConsts,
# data = mpData, inits = mpInits)
# 
# cancova_mp <- compileNimble(ancova_mp, showCompilerOutput = T)
# mcmcConf <- configureMCMC(ancova_mp, monitors = c('beta','w'))
# mcmc <- buildMCMC(mcmcConf)
# cMcmc <- compileNimble(mcmc, project = ancova_mp)
# samples1 <- runMCMC(cMcmc, niter = 5000, nburnin = 2500, nchains = 4, summary = TRUE)
# ancova_mp$setData(mpData)
# cancova_mp$setData(mpData)
# ancova_mp$setInits(mpInits)
# cancova_mp$setInits(mpInits)
# 
# samples2 <- runMCMC(cMcmc, niter = 2500, nburnin = 0, nchains = 4, summary = TRUE)
# 
# 
# 
# 
# mcmc.out <- nimbleMCMC(code = mpCode, constants = mpConsts,
#                        data = mpData, inits = mpInits,
#                        nchains = 4, niter = 5000, nburnin = 2500,
#                        summary = TRUE,
#                        monitors = c('beta','w'))
```

# Reference {#sec5}