---
title: "Bayesian Information Borrowing with Applications in Clinical Trials"
output: bookdown::html_document2
bibliography: reference.bib
date: "2025-10-22"
---
<style type="text/css">
  body {
    line-height: 1.5; /* Sets line height for the entire body */
  }
  p {
    text-indent: 2em;
  }
</style>


```{r setup, include=FALSE}
knitr::opts_chunk$set(echo = FALSE, message = FALSE, warning = FALSE, fig.width = 7, fig.height = 7, fig.align='center')
library(rstan)
library(ggplot2)
library(dplyr)
library(knitr)
library(kableExtra)
library(purrr)
source("Utils.R")
```

# Introduction {#sec1}

本文旨在完善Bayesian统计在临床试验中应用时涉及的算法，所考虑的先验仅包括混合先验和幂先验。章节\@ref(sec2)简介混合先验及幂先验信息借用的统计学理论。章节\@ref(sec3)讨论混合先验和幂先验信息借用在SAP模板的各主要终点中的应用 (对应的频率学派方法为MMRM、ANCOVA、negative binomial regression、stratified CMH以及stratified Cox-PH regression)。章节\@ref(sec4)将基于`rstan`实现混合先验及幂先验信息借用在实际数据中的应用，通过不同场景下的模拟案例，就参数估计和假设检验，比较不同类型的先验下，频率学派方法、混合先验信息借用和幂先验信息借用的统计性能。

# Method and Notation {#sec2}

令$D$表示分析数据，$D_{hst}$表示历史数据，$\theta$表示模型参数，$w\in [0, 1]$表示混合先验的权重参数或幂先验的温度参数。令$D=(Y, A, Z)$分别表示分析数据的结局、治疗分组和协变量，$D_{hst}=(Y_{hst}, A_{hst}, Z_{hst})$分别表示历史数据的结局、治疗分组和协变量，$1\leq i\leq n$表示第i个个体。$p_{hst}(\theta|D_{hst})$表示信息先验。

## 混合先验信息借用

混合先验将信息先验$p_{hst}(\theta|D_{hst})$和模糊先验$\pi_{vag}(\theta)$按一定的权重混合，其中，$\pi_{vag}(\theta)$通常取弱信息共轭先验（如对二分类终点，可取Jeffreys' prior；对其他终点可取unit information prior）[@Kass1995; @Schmidli2014]，
\begin{equation}
p_{mp}(\theta|w) \propto wp_{hst}(\theta|D_{hst})+(1-w)\pi_{vag}(\theta). (\#eq:1)
\end{equation}

若无法确定$w$的值，可将$w$也看作随机变量，此时将由数据自适应决定权重分配，然而，将$w$看作随机变量并不等同于dynamically borrowing [@Yang2023]，
\begin{equation}
p_{mp}(\theta,w)\propto\left(wp_{hst}(\theta|D_{hst})+(1-w)\pi_{vag}(\theta)\right)\pi(w). (\#eq:2)
\end{equation}

除了式\@ref(eq:1)和\@ref(eq:2)的两种方法以外，还有 @Yang2023 提出的动态信息借用的混合先验self-adapting mixture prior (SAM prior)，同时，他们在文章中指出混合先验\@ref(eq:2)的统计性能并不好：*In addition, we investigate three alternative approaches: (a) a fully Bayesian approach by assigning $w$ a uniform prior ... none of these approaches perform well.* 此外，也有相关的材料指出$w\sim Unif(0, 1)$时fully Bayesian approach的推断结果与$w=0.5$相近。 

## 幂先验信息借用

幂先验的表达式如下：
$$p_{pp}(\theta|w) \propto L(\theta|D_{hst})^w\pi_0(\theta).$$
从表达式不难得出，当$w=0$时，幂先验不借用历史数据$D_{hst}$；当 $w=1$时，幂先验完全借用历史数据$D_{hst}$。幂先验的一个重要性质为当$\pi_0(\theta)$为proper prior时，幂先验也是proper prior [@Ibrahim2015]。

同样地，若无法确定$w$的值，幂先验也可将$w$也看作随机变量，此时有
\begin{equation}
p_{pp}(\theta,w)\propto L(\theta|D_{hst})^w\pi_0(\theta)\pi(w).(\#eq:3)
\end{equation}

然而，与混合先验不同的是，若不对信息先验$L(\theta|D_{hst})^w\pi_0(\theta)$标准化，该幂先验会违背Likelihood Principle [@Robert2007; @Berry2010]：当历史数据相同时，对历史数据取不同的充分统计量，得到的先验分布也会不同，因而会产生不同的推断结果。因此，在将$w$看作随机变量时，需要进行如下标准化，
\begin{equation}
p_{npp}(\theta,w)=p_{pp}(\theta|w)\pi(w)=\frac{L(\theta|D_{hst})^w\pi_0(\theta)}{\int L(\theta|D_{hst})^w\pi_0(\theta)d\theta}\pi(w).(\#eq:4)
\end{equation}
经过标准化的幂先验\@ref(eq:4)又称为NPP (Normalized power prior) 或MPP (Modified power prior)[@Ibrahim2015; @Banbeta2019]。对于initial prior $\pi_0(\theta)$的选择，从后验的收敛角度考虑，建议$\pi_0(\theta)$取proper prior。

NPP中的标准化项$C(w)=\int L(\theta|D_{hst})^w\pi_0(\theta)d\theta$通常没有显式表达式，因此常使用积分近似，具体的算法主要包括以下几类：

* Laplace approximation
* Monte Carlo Metropolis-Hastings (MCMH) algorithm [@Liang2013]
* Path sampling [@Friel2008; @Ye2022]

由于$w$取值较小时，使用Laplace approximation可能会有较大偏差，本文档仅介绍后两种方法。使用MH算法从NPP相应的后验分布中抽样时，主要困难在于rejection的步骤中，比值$C(w)/C(w^\prime)$无法计算。基于MCMH算法，一种可行的方法是在MH算法中嵌入以下近似：
$$\frac{C(w)}{C(w^\prime)}=\frac{\int L(\theta|D_{hst})^w\pi_0(\theta)d\theta}{\int L(\theta|D_{hst})^{w^\prime}\pi_0(\theta)d\theta}=\int\frac{L(\theta|D_{hst})^w\pi_0(\theta)}{L(\theta|D_{hst})^{w^\prime}\pi_0(\theta)}\cdot\frac{L(\theta|D_{hst})^{w^\prime}\pi_0(\theta)}{\int L(\theta|D_{hst})^{w^\prime}\pi_0(\theta)d\theta}d\theta=\lim_{M\to\infty}\frac{1}{M}\sum_{i=1}^M\frac{L(\theta_i|D_{hst})^w}{L(\theta_i|D_{hst})^{w^\prime}}, a.s.,$$
其中$\theta_i\sim p_{pp}(\theta|w^\prime)\propto L(\theta|D_{hst})^{w^\prime}\pi_0(\theta)$。因此，我们可以通过MCMC算法抽取足够多的$\theta_i$来计算$C(w)/C(w^\prime)$。

Path sampling算法主要基于 @Friel2008 的如下结果

$$\log C(w)=\int_0^wE_{p_{pp}(\theta|w^\ast)}[l(\theta|D_{hst})]dw^\ast,$$
其中$p_{pp}(\theta|w^\ast)\propto L(\theta|D_{hst})^{w^\ast}\pi_0(\theta)$。因此，通过先在$[0, 1]$区间划分$K$个网格，对于每一个网格端点$w_k$，使用MCMC算法从$p_{pp}(\theta|w_k)$分布对$\theta$抽样，可以近似$E_{p_{pp}(\theta|w_k)}[l(\theta|D_{hst})]$，最后基于网格和近似得到的期望可以近似计算$\log C(w)$。具体算法如下 [@Ye2022]：

* Step 0: Choose a set of $K−1$ different numbers as knots between 0 and 1, and another knot at 1, with $K$ sufficiently large. Sort them in ascending order $(w_1, . . . , w_{K−1}, 1)$. Let $w_0 = 0$, $\Delta_1 = w_1, \Delta_i = w_i−w_{i−1} (1 < i ≤ K),\text{ and }\Delta_K = 1−w_{K−1}$. Choose $M$, the number of MCMC samples in a run when sampling from $p_{pp}(\theta|w)$. Initialize $l = 1$.
* Step 1: Generate $M$ samples from $p_{pp}(\theta|w_l)$ using an appropriate MCMC algorithm. Denote the sample as $(\theta_l^{(1)},\theta_l^{(2)},\dots,\theta_l^{(M)})$.
* Step 2: Calculate $h(w_l) = \sum^M_{j=1}l(\theta_l^{(j)}|D_{hst})/M$.
* Step 3: Calculate $\log C(w_l) ≈ \sum^l_{k=1} \Delta_k\{h(w_{k−1}) + h(w_k)\}$ (the Trapezoidal rule).
* Step 4: Increase $l$ by 1. If $l \leq n$ then repeat Steps 1 to 3.

相较于MCMH算法，path sampling在`stan`中易于实现。此外，MCMH算法在每次从proposal distribution抽样时，都要再嵌套一层MCMC抽样来计算acceptance ratio；而path sampling算法可以独立于MH算法给出所有的$\log C(w_l)$，因此计算效率远高于MCMH算法。综合考虑，尽管MCMH算法可能更加精准和稳定，本文优先使用path sampling实现NPP方法。在\@ref(sec4)中，由于$\log C(w)$在ANCOVA模型下有显式表达式，本文将比较使用精确$\log C(w)$和使用path sampling近似时的区别。

@Neuenschwander2009 指出unnormalized power prior \@ref(eq:3)在某些情况下不适用（如在估计rate时对$w$的选择会趋于0）。@Hobbs2011 指出NPP没有直接将历史数据和新数据间的可比性参数化，并且无论是unnormalized power prior还是NPP，往往都倾向于衰减$w$：*A problem with modified joint power priors is that they do not directly parameterize the commensurability of the historical and new data... Furthermore, Neelon and O’Malley (2010) caution against using Ibrahim–Chen and MPPs because they both tend to overattenuate the impact of the historical data, forcing the use of fairly large $\alpha_0$ (or in our case, fairly informative hyperpriors for $\alpha_0$) to deliver sufficient borrowing. * 同时，他们也给出了新的幂先验方法commensurate power prior (CPP)来解决上述问题。本文暂不考虑CPP方法的应用。

## Remark

无论是混合先验，还是幂先验，需要明确研究中的目标参数。若冗余参数取值在历史数据和分析数据中相近，此时将冗余参数也纳入信息先验中，会导致在随机权重的模型中，赋予历史数据的权重膨胀，从而增加目标参数的估计偏差。因此，一般不建议将冗余参数也纳入信息先验，而是像 @Hobbs2011 文中通过极大似然估计等替代历史数据中的冗余参数。

# Application {#sec3}

<!-- ## 非肿瘤项目 -->

## 连续变量终点

<!-- #### MMRM模型 -->

### ANCOVA模型

ANCOVA的模型假设如下：
$$Y_i=\alpha+\tau A_i+Z_i^T\gamma+\varepsilon_i, \varepsilon_i\sim N(0, \sigma^2).$$
也即，
$$Y\sim N(X\beta, \sigma^2I),$$
其中$X=[1, A, Z]\in\mathbb{R}^{n\times p}$，$\beta = [\alpha, \tau, \gamma^T]^T$。

对于历史数据，有$\beta\sim N(\hat{\beta},\sigma^2(X^TX)^{-1})$，其中$\sigma^2$可用无偏估计$\hat{\sigma}^2=RSS/(n-p)$代入。因此，混合先验为
$$p_{mp}(\beta|w)\sim wN(\hat{\beta},\hat\sigma^2(X^TX)^{-1})+(1-w)\pi_{vag}(\beta).$$

对于$\pi_{vag}(\beta)$的选取，可用unit information prior $\pi_{vag}(\beta)=N(\hat\beta_{hst},n\hat\sigma^2(X_{hst}^TX_{hst})^{-1})$。


幂先验为 [@Ibrahim2003]
$$
p_{pp}(\beta,\sigma^2|w)\propto (\sigma^2)^{-\frac{nw}{2}}\exp\left\{-\frac{1}{2}(\sigma^2/w)^{-1}(Y_{hst}-X_{hst}\beta)^T(Y_{hst}-X_{hst}\beta)\right\}\pi_0(\theta).
$$
同样使用无偏估计代入$\sigma^2$，此时幂先验可表示为
$$p_{pp}(\beta|w)\propto N\left(\hat\beta_{hst},w^{-1}\hat\sigma^2(X_{hst}^TX_{hst})^{-1}\right)\pi_0(\beta).$$
从该表达式也可看出，当温度$w$增加时，将借用更多的历史信息，而当温度$w$降低时，幂先验的密度将会趋于平坦，从而趋近无信息先验。在后续的模拟研究中，出于对后验收敛性的考虑，取幂先验的initial prior为
$$\pi_0(\beta)=\pi_{vag}(\beta)=N(\hat\beta_{hst},n\hat\sigma^2(X_{hst}^TX_{hst})^{-1}).$$

此时，若考虑$w$为随机变量，则
\begin{equation}
\log C(w)=const - \frac{pw}{2}\log 2\pi-\frac{w}{2}\log |\hat\sigma^2(X_{hst}^TX_{hst})^{-1})|-\frac{p}{2}\log w+\log N(\hat\beta_{hst};\hat\beta_{hst},(w^{-1}+n)\hat\sigma^2(X_{hst}^TX_{hst})^{-1}),(\#eq:5)
\end{equation}
可以直接计算，在接下来的章节将用于评估path sampling算法的精确度。

<!-- ## 肿瘤项目 -->

# Simulation Study {#sec4}

<!-- ## 非肿瘤项目 -->

## 连续变量终点

对于连续变量终点，为简化问题，设定如下数据生成过程：

$$Y_{i}-Y_i^{baseline}=\alpha+(\tau+\delta I(i\in D))A_{i}+\gamma Y_{i}^{baseline}+\varepsilon_{i},\\
Y_i^{baseline}\overset{i.i.d.}{\sim}N(0, \sigma_Y^2)\\
\varepsilon_{i}\overset{i.i.d.}{\sim}N(0, \sigma^2).$$

其中，参数$\tau$为历史数据的治疗效应，$\delta$为分析数据与历史数据的效应差。分析数据的样本量$n=56$，历史数据的样本量$n_{hst}=100$，治疗组和对照组的比例为$1:1$。对于参数，取$\alpha=0.5, \tau = 0.6, \gamma = 0.1, \sigma_Y = 0.5$，$\sigma$的选取满足$Var(Y_i)=1$，此时对应ANCOVA的$R^2=0.13$，在单侧$\alpha=0.025$时检验$\tau>0$的power约为0.8。取$\delta = -0.6, -0.55, -0.5, -0.45, -0.4, -0.35, -0.3, -0.25, -0.2, -0.15, -0.1, -0.05, 0$来评估存在 ($\delta\neq0$) 或不存在 ($\delta=0$) prior-data conflict下各方法的表现。

``` {r echo=TRUE}
# --- Sample size estimation ---
library(pwrss)
gamma <- 0.1
sd_baseline <- 0.5
power.t.regression(beta = 0.6, sd.predictor = 0.5, sd.outcome = sqrt(1+gamma^2*sd_baseline^2-(1+gamma)^2*sd_baseline^2), k.total = 2, power = 0.8, alpha = 0.025, alternative = "one.sided")
```

此外，模拟研究还将分别变化混合先验的权重参数和幂先验的温度参数，来观察type I error和power随这些参数的变化情况。

最后，将基于实际应用场景，展示如何通过分别变化混合先验的权重参数和幂先验的温度参数来进行敏感性分析。

<!-- #### MMRM模型 -->

### ANCOVA模型

ANCOVA模型的模拟研究考虑以下几种信息先验方法：

1. Fixed mixture prior (FMP) with $w=0.5$ and $\pi_{vag}(\beta)=N(\hat\beta_{hst},n\hat\sigma^2(X_{hst}^TX_{hst})^{-1})$;
2. Random mixture prior (RMP) with $w\sim Beta(1, 1)$ and $\pi_{vag}(\beta)=N(\hat\beta_{hst},n\hat\sigma^2(X_{hst}^TX_{hst})^{-1})$;
3. Fixed power prior (FPP) with $w=0.5$ and $\pi_0(\beta)=\pi_{vag}(\beta)$;
4. Unnormalized power prior (UPP) with $w\sim Beta(1, 1)$ and $\pi_0(\beta)=\pi_{vag}(\beta)$;
5. Normalized power prior (ANPP) with $w\sim Beta(1, 1)$ and $\pi_0(\beta)=\pi_{vag}(\beta)$ using path sampling;
6. Normalized power prior (NPP) with $w\sim Beta(1, 1)$ and $\pi_0(\beta)=\pi_{vag}(\beta)$ using exact $\log C(w)$ based on \@ref(eq:5);
7. ANCOVA with current data.

在模拟研究中，对于点估计和区间估计，比较bias、RMSE、credible/confidence interval (CI) length和coverage probability (CP)；对于假设检验，比较type I error和power。 

#### 试运行结果展示

以下给出ANPP和NPP方法在一组示例模拟数据上的试运行结果（$\delta=0$，也即没有prior-data conflict），其中`beta[3]`为治疗效应，`sigma2`为残差方差$\sigma^2$，`w_eff`为权重或温度。图\@ref(fig:fig4-1) - \@ref(fig:fig4-4)展示试运行结果的MCMC算法收敛情况（trace plot通过比较各个chain的抽样分布来检查收敛性，pair plot中若出现黄色和红色的散点则需要注意抽样的收敛性，在一些hierarchical models可能会出现以上问题，此时应通过non-centered parameterization处理模型）：

```{r include=FALSE}
# # --- Example run ---
n <- 156
n_cur <- 56
n_hst <- n - n_cur
alpha <- 0.5
tau <- 0.6
gamma <- 0.1

# Historical data generation
# set.seed(123)
# treatment_hst <- c(rep(1, n_hst/2), rep(0, n_hst/2))
# hba1c_baseline_hst <- rnorm(n_hst)
# hba1c_baseline_hst <- scale(hba1c_baseline_hst)*0.5 + 45
# e_hst <- rnorm(n_hst, sd = sqrt(1 - tau^2*0.25 - (1+gamma)^2*0.25))
# hba1c_hst <- hba1c_baseline_hst + alpha + tau*treatment_hst + gamma*hba1c_baseline_hst + e_hst
# data_hst <- data.frame(hba1c_baseline = hba1c_baseline_hst,
#                        treatment = treatment_hst,
#                        hba1c = hba1c_hst)
# # ancova_ps_model <- build_ancova_path_model()  # Build path sampling model
# # save(ancova_ps_model, file = "ancova_ps.RData")
# load("ancova_ps.RData")
# knots <- ancova_path_integrate(ancova_ps_model, data_hst, I(hba1c - hba1c_baseline) ~ hba1c_baseline + treatment)
# save("knots", "data_hst", file = "Historical.RData")

load("Historical.RData")

## Current data generation
set.seed(123)
delta <- 0
treatment <- rbinom(n_cur, 1, 0.5)
hba1c_baseline <- rnorm(n_cur, 45, 0.5)
e <- rnorm(n_cur, sd = sqrt(1 - tau^2*0.25 - (1+gamma)^2*0.25))
hba1c <- hba1c_baseline + alpha + (tau + delta)*treatment + gamma*hba1c_baseline + e
data_cur <- data.frame(hba1c_baseline, treatment, hba1c)

## Extract results
tabulize <- function(stan_fits = list(),
                     lm_fits = list(),
                     model_names = c(),
                     treatment_pars = c(),
                     effect_hst,
                     effect_cur,
                     caption = "") {
  n_mdls <- length(model_names)
  mean <- rep(NA, n_mdls)
  lb <- rep(NA, n_mdls)
  ub <- rep(NA, n_mdls)
  
  n_w <- nrow(summary(stan_fits[[1]]$fit, "w_eff")$summary)
  meanw <- matrix(NA, nrow = n_mdls, ncol = n_w)
  lbw <- matrix(NA, nrow = n_mdls, ncol = n_w)
  ubw <- matrix(NA, nrow = n_mdls, ncol = n_w)
  
  for (i in 1:length(stan_fits)) {
    idx <- match(treatment_pars, stan_fits[[i]]$data$cols)
    res <- summary(stan_fits[[i]]$fit, pars = "beta")$summary[idx, ]
    mean[i] <- res["mean"]
    lb[i] <- res["2.5%"]
    ub[i] <- res["97.5%"]
    res <- summary(stan_fits[[i]]$fit, pars = "w_eff")$summary
    meanw[i, ] <- res[, "mean"]
    lbw[i, ] <- res[, "2.5%"]
    ubw[i, ] <- res[, "97.5%"]
  }
  for (j in 1:length(lm_fits)) {
    res <- coef(summary(lm_fits[[j]]))[treatment_pars, ]
    mean[i+j] <- res["Estimate"]
    lb[i+j] <- res["Estimate"] - qnorm(0.975)*res["Std. Error"]
    ub[i+j] <- res["Estimate"] + qnorm(0.975)*res["Std. Error"]
  }
  
  display_df <- data.frame(Models = model_names,
                           `Historical effect` = effect_hst,
                           `Current effect` = effect_cur,
                           `Treatment effect` = "",
                           check.names = FALSE)
  for (i in 1:n_w) {
    w_name <- paste("Weight/Temperature", i)
    display_df[, w_name] <- ""
  }
  reduce(
    seq_along(5:(4+n_w)),
    .init = display_df %>%
              kbl(booktabs = T, caption = caption) %>%
              kable_styling(bootstrap_options = c("striped", "hover")) %>%
              column_spec(4, image = spec_pointrange(
                x = mean, 
                xmin = lb, 
                xmax = ub, 
                vline = effect_cur)
              ),
    .f = function(acc, i) {
      j <- (5:(4+n_w))[i]
      column_spec(
        acc, j,
        image = spec_pointrange(
          x = meanw[, j-4], 
          xmin = lbw[, j-4], 
          xmax = ubw[, j-4], 
          vline = 0.5)
      )
    }
  )
  
}

```

```{r include=FALSE}
## Load model
load("ancova_mixture_prior.RData")
load("ancova_power_prior.RData")
```

<!-- 1. FMP -->

```{r fig.cap="Trace plots of the posterior samples of treatment effect and residual variance under the fixed mixture prior. The shaded region marks burn-in. MCMC ran with 4 chains and 5,000 draws per chain.",eval=FALSE}
## Fixed mixture prior
#data <- build_ancova_data(data_cur, data_hst, I(hba1c - hba1c_baseline) ~ hba1c_baseline + treatment)
#ancova_fmp_fit <- run_model(mixture_model, data, save_warmup = TRUE)
#save(ancova_fmp_fit, file = "ancova_fmp_fit.RData")
load("ancova_fmp_fit.RData")
traceplot(ancova_fmp_fit$fit, pars = c("beta[3]", "sigma2"), inc_warmup = TRUE, nrow = 2) + ggtitle("Trace plot for fixed mixture prior") + theme(plot.title = element_text(hjust = 0.5, size = 14, face = "bold"))
```

```{r fig.cap="Pair plots of the posterior samples of treatment effect and residual variance under the fixed mixture prior. The shaded region marks burn-in. MCMC ran with 4 chains and 5,000 draws per chain.",eval=FALSE}
pairs(ancova_fmp_fit$fit, pars = c("beta[3]", "sigma2"), main = "Pair plot for fixed mixture prior")
```

<!-- 2. RMP -->

```{r fig.cap="Trace plots of the posterior samples of treatment effect, residual variance, and weight under the random mixture prior. The shaded region marks burn-in. MCMC ran with 4 chains and 5,000 draws per chain.",eval=FALSE}
## Random mixture prior
#data <- build_ancova_data(data_cur, data_hst, I(hba1c - hba1c_baseline) ~ hba1c_baseline + treatment, beta_vag = coef(lm(I(hba1c - hba1c_baseline) ~ hba1c_baseline + treatment, data_cur)), estimate_w = TRUE)
#ancova_rmp_fit <- run_model(mixture_model, data, save_warmup = TRUE)
#save(ancova_rmp_fit, file = "ancova_rmp_fit.RData")
load("ancova_rmp_fit.RData")
traceplot(ancova_rmp_fit$fit, pars = c("beta[3]", "sigma2", "w_eff"), inc_warmup = TRUE, nrow = 3) + ggtitle("Trace plot for random mixture prior") + theme(plot.title = element_text(hjust = 0.5, size = 14, face = "bold"))
```

```{r fig.cap="Pair plots of the posterior samples of treatment effect, residual variance, and weight under the random mixture prior. The shaded region marks burn-in. MCMC ran with 4 chains and 5,000 draws per chain.",eval=FALSE}
pairs(ancova_rmp_fit$fit, pars = c("beta[3]", "sigma2", "w_eff"), main = "Pair plot for random mixture prior")
```

<!-- 3. FPP -->

```{r fig.cap="Trace plots of the posterior samples of treatment effect and residual variance under the fixed power prior. The shaded region marks burn-in. MCMC ran with 4 chains and 5,000 draws per chain.",eval=FALSE}
## Fixed power prior
# data <- build_ancova_data(data_cur, data_hst, I(hba1c - hba1c_baseline) ~ hba1c_baseline + treatment)
# ancova_fpp_fit <- run_model(power_model, data, save_warmup = TRUE)
# save(ancova_fpp_fit, file = "ancova_fpp_fit.RData")
load("ancova_fpp_fit.RData")
traceplot(ancova_fpp_fit$fit, pars = c("beta[3]", "sigma2"), inc_warmup = TRUE, nrow = 2) + ggtitle("Trace plot for fixed power prior") + theme(plot.title = element_text(hjust = 0.5, size = 14, face = "bold"))
```

```{r fig.cap="Pair plots of the posterior samples of treatment effect and residual variance under the fixed power prior. The shaded region marks burn-in. MCMC ran with 4 chains and 5,000 draws per chain.",eval=FALSE}
pairs(ancova_fpp_fit$fit, pars = c("beta[3]", "sigma2"), main = "Pair plot for fixed power prior")
```

<!-- 4. UPP -->

```{r fig.cap="Trace plots of the posterior samples of treatment effect, residual variance, and temperature under the unnormalized power prior. The shaded region marks burn-in. MCMC ran with 4 chains and 5,000 draws per chain.",eval=FALSE}
## Random power prior

# data <- build_ancova_data(data_cur, data_hst, I(hba1c - hba1c_baseline) ~ hba1c_baseline + treatment, estimate_w = TRUE, normalization = FALSE)
# ancova_upp_fit <- run_model(power_model, data, save_warmup = TRUE)
# save(ancova_upp_fit, file = "ancova_upp_fit.RData")
load("ancova_upp_fit.RData")
traceplot(ancova_upp_fit$fit, pars = c("beta[3]", "sigma2", "w_eff"), inc_warmup = TRUE, nrow = 3) + ggtitle("Trace plot for unnormalized power prior") + theme(plot.title = element_text(hjust = 0.5, size = 14, face = "bold"))
```

```{r fig.cap="Pair plots of the posterior samples of treatment effect, residual variance, and temperature under the unnormalized power prior. The shaded region marks burn-in. MCMC ran with 4 chains and 5,000 draws per chain.",eval=FALSE}
pairs(ancova_upp_fit$fit, pars = c("beta[3]", "sigma2", "w_eff"), main = "Pair plot for unnormalized power prior")
```

<!-- 5. ANPP -->

```{r fig4-1, fig.cap="Trace plots of the posterior samples of treatment effect, residual variance, and temperature under the approximately normalized power prior using path sampling. The shaded region marks burn-in. MCMC ran with 4 chains and 5,000 draws per chain."}
## Normalized power prior using path sampling

# data <- build_ancova_data(data_cur, data_hst, I(hba1c - hba1c_baseline) ~ hba1c_baseline + treatment, estimate_w = TRUE, normalization = TRUE, exact_constant = FALSE, wknots = knots$wknots, lgCknots = knots$lgCknots)
# ancova_anpp_fit <- run_model(power_model, data, save_warmup = TRUE)
# save(ancova_anpp_fit, file = "ancova_anpp_fit.RData")
load("ancova_anpp_fit.RData")
traceplot(ancova_anpp_fit$fit, pars = c("beta[3]", "sigma2", "w_eff"), inc_warmup = TRUE, nrow = 3) + ggtitle("Trace plot for approximately normalized power prior") + theme(plot.title = element_text(hjust = 0.5, size = 14, face = "bold"))
```

```{r fig4-2, fig.cap="Pair plots of the posterior samples of treatment effect, residual variance, and temperature under the approximately normalized power prior using path sampling. The shaded region marks burn-in. MCMC ran with 4 chains and 5,000 draws per chain."}
pairs(ancova_anpp_fit$fit, pars = c("beta[3]", "sigma2", "w_eff"), main = "Pair plot for approximately normalized power prior")
```

<!-- 6. NPP -->

```{r fig4-3, fig.cap="Trace plots of the posterior samples of treatment effect, residual variance, and temperature under the normalized power prior. The shaded region marks burn-in. MCMC ran with 4 chains and 5,000 draws per chain."}
## Normalized power prior with exact constant

# data <- build_ancova_data(data_cur, data_hst, I(hba1c - hba1c_baseline) ~ hba1c_baseline + treatment, estimate_w = TRUE, normalization = TRUE, exact_constant = TRUE)
# ancova_npp_fit <- run_model(power_model, data, save_warmup = TRUE)
# save(ancova_npp_fit, file = "ancova_npp_fit.RData")
load("ancova_npp_fit.RData")
traceplot(ancova_npp_fit$fit, pars = c("beta[3]", "sigma2", "w_eff"), inc_warmup = TRUE, nrow = 3) + ggtitle("Trace plot for normalized power prior") + theme(plot.title = element_text(hjust = 0.5, size = 14, face = "bold"))
```

```{r fig4-4, fig.cap="Pair plots of the posterior samples of treatment effect, residual variance, and temperature under the normalized power prior. The shaded region marks burn-in. MCMC ran with 4 chains and 5,000 draws per chain."}
pairs(ancova_npp_fit$fit, pars = c("beta[3]", "sigma2", "w_eff"), main = "Pair plot for normalized power prior")
```

下表比较了ANPP、NPP和仅使用ANCOVA时的分析结果，可以看到ANPP和NPP相较于ANCOVA有更短的可信区间。

```{r tab4-1}
stan_fits <- list(
                  ancova_anpp_fit,
                  ancova_npp_fit)
lm_fits <- list(lm(I(hba1c - hba1c_baseline) ~ hba1c_baseline + treatment, data_cur))
tabulize(stan_fits, lm_fits,
         model_names = c("ANPP", "NPP", "ANCOVA"),
         treatment_pars = "treatment",
         effect_hst = 0.6,
         effect_cur = 0.6,
         caption = "Overall comparison of results from the Bayesian models and ANCOVA. There is no prior-data conflict in this example. The point estimate and 95% credible/confidence interval for treatment effect and weight/temperature parameter are shown in the last two columns.")
```

下图比较了使用path sampling近似的$\log C(w)$和基于式\@ref(eq:5)的$\log C(w)$。

```{r fig4-5, fig.cap="Comparison of the path sampling approximated normalization constant (red) and the closed-form normalization constant (blue)."}
library(mvtnorm)
w <- (0:200/200)^2
data <- build_ancova_data(data_cur, data_hst, I(hba1c - hba1c_baseline) ~ hba1c_baseline + treatment, estimate_w = TRUE, normalization = TRUE, exact_constant = FALSE, wknots = knots$wknots, lgCknots = knots$lgCknots)
n <- data$n
p <- data$p
beta_hst <- data$beta_hst
beta_vag <- data$beta_vag
Sigma_hst <- tcrossprod(data$L_Sigma_hst)
Sigma_vag <- tcrossprod(data$L_Sigma_vag)
logCfunc <- function (wi) {
  0.5*p*(1-wi)*log(2*pi) + 0.5*(1-wi)*log(det(Sigma_hst)) - 0.5*p*log(wi) + dmvnorm(beta_hst, beta_vag, Sigma_hst/wi+Sigma_vag, log = T)
}
logC <- unlist(lapply(w, logCfunc))
plot(knots$wknots, knots$lgCknots, xlab = "w", ylab = "log C(w)", type = "l", col = "red", lwd = 2, main = "Performance of path sampling")
lines(w, logC, col = "blue", lwd = 2)
legend("topright", legend = c("Path sampling", "Closed form"), col = c("red", "blue"), lty = 1, lwd = 2)
```

#### 统计性能比较

本节比较$\delta = -0.6, -0.3, 0, 0.3, 0.6$时各方法的统计性能。

当$\delta=-0.6$时，分析数据的真实处理效应为0，此时对应的power即为type I error。


#### 试验设计阶段的先验参数选取



#### 基于实际场景的敏感性分析展示

<!-- # Backup Code -->

```{r include = FALSE}
# library(nimble)
# dppancova <- nimbleFunction(
#   run = function(x = double(1),
#                  y_hst = double(1),
#                  X_hst = double(2),
#                  w = double(0),
#                  beta0 = double(1),
#                  Sigma0 = double(2),
#                  a0 = double(0),
#                  b0 = double(0),
#                  log = integer(0, default = 0)) {
#     returnType(double(0))
#     
#     n <- dim(X_hst)[1]
#     p <- dim(X_hst)[2]
#     
#     beta <- x[1:p]
#     sigma2 <- x[p+1]
#     
#     logProb <- w*sum(dnorm(y_hst, mean = X_hst %*% beta, sd = sqrt(sigma2), log = TRUE)) +
#       dmnorm_chol(beta, mean = beta0, cholesky = sqrt(n*sigma2)*chol(Sigma0), log = TRUE) + 
#       dinvgamma(sigma2, shape = a0, scale = b0, log = TRUE)
#     if(log) return(logProb)
#     else return(exp(logProb))
# })
# 
# mpCode <- nimbleCode({
#   if (estimate_w) {
#     w ~ dunif(0, 1)
#   } else {
#     w <- w_fixed
#   }
# 
#   ## Power prior
#   theta[1:(p+1)] ~ dppancova(y_hst = y0[1:n0], 
#                              X_hst = X0[1:n0, 1:p],
#                              w = w,
#                              beta0 = beta0[1:p],
#                              Sigma0 = Sigma0[1:p, 1:p],
#                              a0 = a0,
#                              b0 = b0)
#   beta[1:p] <- theta[1:p]
#   sigma2 <- theta[p+1]
# 
#   ## Likelihood
#   y[1:n] ~ dmnorm(mu[1:n], cov = Cov_y[1:n, 1:n])
#   mu[1:n] <- X[1:n, 1:p] %*% beta[1:p]
#   Cov_y[1:n, 1:n] <- sigma2*diag(n)
# })
# 
# mk_design <- function(df, formula) {
#   X <- model.matrix(formula, df)
#   y <- model.response(model.frame(formula, df))
#   list(y = as.numeric(y), X = X, cols = colnames(X))
# }
# 
# build_nimble_consts <- function(df_cur, df_hst, formula,
#                                w_fixed = 0.5, estimate_w = FALSE) {
#   des_cur <- mk_design(df_cur, formula)
#   des_hst <- mk_design(df_hst, formula)
#   if (estimate_w) {
#     list(n = nrow(des_cur$X),
#          n0 = nrow(des_hst$X),
#          p = ncol(des_cur$X),
#          estimate_w = estimate_w)
#   } else {
#     list(n = nrow(des_cur$X),
#          n0 = nrow(des_hst$X),
#          p = ncol(des_cur$X),
#          w_fixed = w_fixed,
#          estimate_w = estimate_w)
#   }
# }
# 
# build_nimble_data <- function(df_cur, df_hst, formula,
#                               beta0 = NULL, Sigma0 = NULL, a0 = NULL, b0 = NULL) {
#   des_cur <- mk_design(df_cur, formula)
#   des_hst <- mk_design(df_hst, formula)
#   fit_cur <- lm(formula, df_cur)
#   fit_hst <- lm(formula, df_hst)
# 
#   if (is.null(beta0)) {
#     beta0 <- coef(fit_hst)
#   }
#   if (is.null(Sigma0)) {
#     Sigma0 <- solve(crossprod(des_hst$X))
#   }
#   if (is.null(a0)) {
#     a0 <- 1/2
#   }
#   if (is.null(b0)) {
#     b0 <- 1/2*sum(fit_hst$residuals^2)
#   }
# 
#   list(
#     #n = nrow(des_cur$X),
#     y = des_cur$y,
#     X = des_cur$X,
#     #n0 = nrow(des_hst$X),
#     y0 = des_hst$y,
#     X0 = des_hst$X,
#     beta0 = beta0,
#     beta1 = coef(fit_cur),
#     Sigma0 = Sigma0,
#     Sigmav = solve(crossprod(des_cur$X)),
#     sigma2h = sigma(fit_hst)^2,
#     sigma2v = sigma(fit_cur)^2,
#     RSS = 2*b0,
#     a0 = a0,
#     b0 = b0
#   )
# }
# build_nimble_inits <- function(df_cur, formula, estimate_w = FALSE) {
#   des_cur <- mk_design(df_cur, formula)
#   fit_cur <- lm(formula, df_cur)
#   if (estimate_w) {
#     list(betah = coef(fit_cur),
#          lsigma2 = log(sigma(fit_cur)^2),
#          sigma2h = sigma(fit_cur)^2,
#          sigma2v = nrow(des_cur$X)*sigma(fit_cur)^2,
#          theta = c(coef(fit_cur), sigma(fit_cur)^2),
#          z = 1,
#          w = 1)
#   } else {
#     list(betah = coef(fit_cur),
#          lsigma2 = log(sigma(fit_cur)^2),
#          sigma2h = sigma(fit_cur)^2,
#          sigma2v = nrow(des_cur$X)*sigma(fit_cur)^2,
#          theta = c(coef(fit_cur), sigma(fit_cur)^2),
#          z = 1)
#   }
# }
# 
# 
# # --- Example run ---
# n <- 300
# n_hst <- 200
# n_cur <- n - n_hst
# hst <- c(rep(1, n_hst), rep(0, n_cur))
# alpha <- 0.5
# tau <- -5
# delta <- 0
# gamma <- 0.01
# treatment <- rbinom(n, 1, 0.5)
# hba1c_baseline <- rnorm(n, 45, 2)
# e <- rnorm(n, sd = 2)
# hba1c <- hba1c_baseline + alpha + (tau + delta*hst)*treatment + gamma*hba1c_baseline + e
# data <- data.frame(hba1c_baseline, treatment, hst, hba1c)
# data_hst <- subset(data, hst == 1)
# data_cur <- subset(data, hst == 0)
# mpConsts <- build_nimble_consts(data_cur, data_hst, I(hba1c - hba1c_baseline) ~ hba1c_baseline + treatment, estimate_w = TRUE)
# mpData <- build_nimble_data(data_cur, data_hst, I(hba1c - hba1c_baseline) ~ hba1c_baseline + treatment)
# mpInits <- build_nimble_inits(data_cur, I(hba1c - hba1c_baseline) ~ hba1c_baseline + treatment, estimate_w = TRUE)
# ancova_mp <- nimbleModel(code = mpCode, name = "ancova_mp", constants = mpConsts,
# data = mpData, inits = mpInits)
# 
# cancova_mp <- compileNimble(ancova_mp, showCompilerOutput = T)
# mcmcConf <- configureMCMC(ancova_mp, monitors = c('beta','w'))
# mcmc <- buildMCMC(mcmcConf)
# cMcmc <- compileNimble(mcmc, project = ancova_mp)
# samples1 <- runMCMC(cMcmc, niter = 5000, nburnin = 2500, nchains = 4, summary = TRUE)
# ancova_mp$setData(mpData)
# cancova_mp$setData(mpData)
# ancova_mp$setInits(mpInits)
# cancova_mp$setInits(mpInits)
# 
# samples2 <- runMCMC(cMcmc, niter = 2500, nburnin = 0, nchains = 4, summary = TRUE)
# 
# 
# 
# 
# mcmc.out <- nimbleMCMC(code = mpCode, constants = mpConsts,
#                        data = mpData, inits = mpInits,
#                        nchains = 4, niter = 5000, nburnin = 2500,
#                        summary = TRUE,
#                        monitors = c('beta','w'))
```

# Reference {#sec5}